臺灣高雄地方法院民事判決　　　　　　 93年度簡上字第127號
上　訴　人　丁○○
被上訴人　　丙○○
　　　　　　高雄市政府
法定代理人　乙○○
訴訟代理人　甲○○
當事人間請求損害賠償事件，上訴人對於民國93年4 月21日本院
高雄簡易庭93年度雄簡字第1654號第一審判決提起上訴，本院於
民國94年5月23 日言詞辯論終結，判決如下：
    主　　　文
原判決關於駁回後開第二項部分及該部分訴訟費用之裁判，均廢
棄。
右廢棄部分，被上訴人丙○○應給付上訴人新台幣貳拾萬柒仟
伍佰拾元，及自民國九十二年十一月二十三日起至清償日止，
按年息百分之五計算之利息。
其餘上訴駁回。
第一、二審訴訟費用由被上訴人丙○○負擔十分之九，餘由上訴
人負擔。
    事實及理由
一、按法定代理人代理權消滅者，訴訟程序在有法定代理人承受
    其訴訟以前當然停止；又按第一百六十八條至第一百七十二
    條及前條所定之承受訴訟人，於得為承受訴訟時，應即為承
    受之聲明。民事訴訟法第一百七十條及第一百七十五條第一
    項分別著有明文。經查，上訴人起訴時，被上訴人高雄市政
    府之法定代理人原係謝長廷，嗣於訴訟進行中變更為乙○○
    乙節，業據高雄市政府陳述綦詳。次查，乙○○於訴訟進行
    中具狀聲明承受訴訟，並經本院通知對造乙節，亦有承受訴
    狀及送達證書附卷可稽。綜上，有關高雄市政府之法定代理
    人承受訴訟乙節，合於規定，先予敘明。
二、上訴人主張：被上訴人丙○○受僱於被上訴人高雄市政府，
    擔任高雄市公共車船管理處（下稱公車處）所營公共汽車業
    務之公車駕駛，負責駕駛車牌號碼ＸＡ－八九三號即編號三
    ０一號之公車（下稱系爭車輛）。丙○○於民國九十一年五
    月十日晚上十時（下稱系爭時間）四十三分許，駕駛系爭車
    輛沿高雄市左營區○○○路由南往北行駛，於行經左營大路
    ，停靠位於左營大路五七六號附近之左營北站公車站牌，旋
    離站起步，沿左營大路慢車道前行，本應注意車前狀況，並
    隨時採取必要之安全措施，適上訴人於系爭時間約四十分至
    四十三分間，騎乘車牌號碼ＯＶＱ－三九一號重型機車（下
    稱系爭機車）於左營大路六００號前慢車道行進中，詎丙○
    ○未注意與系爭機車保持安全距離，竟貿然先由慢車道向快
    車道切出，再加速以不詳時速行駛，致系爭車輛車尾某處擦
    撞系爭機車之左側車身，造成上訴人人車倒地，受有頭部外
    傷、前額挫傷、右眉弓裂傷二分分、下頷挫裂傷二．五公分
    、右肩挫傷、右肘擦傷、右膝右脛前、左膝、左手腕、左手
    背挫擦傷及右下腹挫傷等傷害。丙○○所涉業務過失傷害行
    為，經本院以九十二年度交簡字第一八四三號判決有期徒刑
    六月，得易科罰金；嗣因丙○○不服，提起上訴，據本院合
    議庭以九十二年度交簡上字第一二五號判決原判決撤銷，丙
    ○○無罪（下稱系爭刑事案件）。而按上訴人因丙○○之侵
    權行為，致受有損害，自得請求丙○○賠償現在已支出醫療
    費用新台幣（下同）一萬五千零十元、未來應支出美容醫療
    費用八萬元，合計九萬五千零十元；十天不能工作之損失八
    千一百二十二元、無法領取全勤金一千五百元及休假金
    二千元，合計一萬一千六百二十二元；機車修復費用四千四
    百元；又上訴人因傷受有極大痛苦，請求賠償非財產損害十
    五萬元。再高雄市政府係丙○○之僱用人，應負連帶賠償責
    任等情。爰本於民法第一百八十四條第一項前段、第一百九
    十三條第一項、第一百九十五條第一項前段、第一百九十六
    條及第一百八十五條第一項前段侵權行為損害賠償法律關係
    ，聲明：被上訴人應連帶給付上訴人二十六萬一千零三十二
    元，及自起訴狀繕本送達被上訴人之翌日起至清償日止，按
    年息百分之五計算之利息。經原審調查審認後，駁回上訴人
    之訴及假執行聲請（上訴人於原審並未聲請假執行）。茲上
    訴人不服原審判決，提起本件上訴，除援用原審之主張及陳
    述外，並於本院補稱：伊確因丙○○駕駛系爭車輛過失撞擊
    ，致人車倒地，造成頭部外傷等傷害，致受有薪資等損害。
    而丙○○業務過失致伊受有如上傷害之行為，業經伊向台灣
    高等法院高雄分院（下稱高雄高分院）提起上訴，據該院以
    九十三年度交上易字第二六號判決撤銷原審判決，改判丙○
    ○有期徒刑六月，得易科罰金確定（下稱系爭高分院判決）
    。伊請求之不能工作損害，其中日薪按每日八百十二元計算
    ，故此部分所受損害為八千一百二十元（原審逾此部分即二
    元，不再請求）等情。爰於本院聲明：（一）原判決廢棄；
    （二）被上訴人應連帶給付上訴人二十六萬一千零三十元（
    其中二元撤回），及自起訴狀繕本送達翌日起至清償日止，
    按年息百分之五計算之利息。
三、丙○○則以：上訴人所受損害，是否由伊所造成，尚有疑義
    ，不能僅以系爭高分院判決，即認定伊駕駛系爭車輛擦撞上
    訴人騎乘機車，造成上訴人受有傷害。又上訴人請求美容費
    用八萬元，並非必要，亦不合理。再上訴人所受傷害，是否
    造成其十日無法工作，並喪失全勤金及休假金，仍屬可
    議等語置辯；高雄市政府則以：丙○○受僱於公車處，並非
    伊之受僱人，餘則援引丙○○之主張等語置辯。爰均聲明：
    上訴駁回。
四、兩造不爭執事項：
（一）丙○○係高雄市公共車船管理處之司機，於九十一年五月
      十日二十二時三十八分許，駕駛車牌號碼ＸＡ－八九三號
      即編號三０一號公車，沿高雄市左營區○○○路由南往北
      方向，行經左營大路，先停靠位於左營大路五七六號附近
　　　之左營北站公車站牌。隨後離站，於同日四十分至四十三
　　  分間，駕駛系爭公車前行至同路六百號前慢車道。
（二）上訴人騎乘車牌號碼ＯＶＧ－三九一號重機車於九十一年
      五月十日二十二時四十分至四十三分間，行經左營大路六
　　　００號前慢車道，於行進中，機車左側車身遭擦撞，導致
　　　上訴人人車倒地，受有頭部外傷、前額挫傷、右眉弓裂傷
　　　二公分、下頷挫裂傷二．五公分、右肩挫傷、右肘擦傷、
　　　右膝右脛前、左膝、左手腕、左手背挫擦傷及右下腹挫傷
　　　等傷害。
（三）丙○○因為駕駛系爭公車，於九十一年五月十日二十二時
      四十分至四十三分間，行經左營大路六００號前慢車道，
      未注意與上訴人騎乘之機車保持安全距離，遽然先由慢車
      道向快車道切出，再加速以不詳時速行駛，致公車後車尾
      端某處擦撞上訴人騎乘機車左側車身，導致上訴人人車倒
      地，受有前揭頭部外傷、前額挫傷、右眉弓裂傷二公分等
      傷害，嗣丙○○因業務過失傷害，經高雄地方法院檢察署
      起訴後，業據台灣高等法院高雄分院於九十三年十二月九
      日以九十三年度交上易字第二六號，認定成立業務過失傷
      害罪，判處有期徒刑六月，得易科罰金確定。
（四）上訴人因為系爭車禍事故，合計支出醫療費用一萬五千零
      十元；機車修理費用四千四百元。其中機車修理費用，被
      上訴人均同意並無材料支出折舊問題。
（五）上訴人因系爭車禍而受傷時，係受僱於金座銀樓珠寶有限
      公司（下稱金座公司，設高雄市○○○路三九二號），其
      九十一年一月之薪資為二萬三千一百元、同年二月之薪資
      為二萬四千五百元、同年三月之薪資為三萬零八百元、同
　　　年四月之薪資為二萬二千五百元、同年五月之薪資為二萬
　　　五千元，合計十二萬五千九百元，平均月薪資為二萬五千
　　　一百八十元，日薪資為八百十二元；另上訴人之全勤金
　　　為一千五百元，休假津貼為二千元。
（六）上訴人所受上開傷害，確實因為丙○○駕駛上開公車撞擊
　　　所造成。
五、兩造於本院審理中協商爭點為：（一）丙○○對於上訴人所
    受之損害，應否負損害賠償責任？高雄市政府是否為丙○○
    之僱用人？對於上訴人所受之損害，應否負損害賠償責任？
　　（二）上訴人得請求賠償之損害項目及範圍為何？爰分述如
  　下：
（一）丙○○對於上訴人所受之損害，應否負損害賠償責任？高
　　　雄市政府是否為丙○○之僱用人？對於上訴人所受之損害
　　　，應否負損害賠償責任？
  １、經查，丙○○於九十一年五月十日二十二時三十八分許，
　　　駕駛車牌號碼ＸＡ－八九三號即編號三０一號公車，沿高
　　　雄市左營區○○○路由南往北方向，行經左營大路，先停
　　　靠位於左營大路五七六號附近之左營北站公車站牌。隨後
　　　離站，於同日四十分至四十三分間，駕駛系爭公車前行至
　　　同路六００號前慢車道。而上訴人騎乘車牌號碼ＯＶＧ－
　　　三九一號重機車於九十一年五月十日二十二時四十分至四
　　　十三分間，行經左營大路六００號前慢車道，於行進中，
　　　機車左側車身遭擦撞，導致上訴人人車倒地，受有頭部外
　　　傷、前額挫傷、右眉弓裂傷二公分、下頷挫裂傷二．五公
　　　分、右肩挫傷、右肘擦傷、右膝右脛前、左膝、左手腕、
　　　左手背挫擦傷及右下腹挫傷等傷害。又上訴人所受頭部外
　　　傷等傷害，確實因為丙○○駕駛上開公車撞擊所造成等情
　　　，業據兩造於本院九十四年三月二十二日準備程序期協商
　　　為不爭執事項，揆諸民事訴訟法第二百七十條之一第三項
　　　規定，兩造均應受此協商之拘束，顯見上訴人騎乘系爭機
　　　車於九十一年五月十日晚上十時四十分至四十三分間，在
　　　左營大路六００號前慢車道上，遭丙○○駕駛系爭車輛擦
　　　撞機車左側車身，致上訴人受有頭部外傷等傷害無訛。從
　　　而，丙○○於協商後，再爭執上訴人所受傷害，並非伊駕
　　　駛系爭車輛所造成云云，既未經兩造同意變更協議，且無
　　　其他情形可認協議顯失公平，復未證明協商不爭執事項與
　　　事實不符，則丙○○就此部分事實再為爭執，即屬無據。
  ２、次按，汽車行駛時，駕駛人應注意車前狀況及兩車併行之
  　　間隔，並隨時採取必要之安全措施。道路交通安全規則（
  　　下稱道安規則）第九十四條第三項著有明文。經查，丙○
  　　○自八十五年三月一日擔任公車司機迄今乙節，為丙○○
  　　所自承，並有高雄市政府提出高雄市公共車船管理處員工
  　　在職證明書影本乙紙附卷可稽（見本院卷頁一四０），堪
  　　可認定，顯見丙○○於事故發生前，駕駛系爭車輛逾六年
  　　，其對於上開道安規則，自應知悉，並予遵守。次查，本
  　　件事故發生當時，其天候、地形及路況均屬良好乙節，為
  　　兩造所不爭執，堪予認定，足徵當時並無不能注意之情事
  　　。詎丙○○竟疏未注意上開規定，於行經左營大路六００
  　　號前慢車道，未注意與上訴人騎乘之機車保持安全距離，
  　　遽然先由慢車道向快車道切出，再加速行駛，致公車後車
　　　尾端某處擦撞上訴人騎乘機車左側車身，導致上訴人人車
　　　倒地，受有前揭頭部外傷等傷害，堪認丙○○對於上訴人
　　　所受之損害，具有過失至明，且丙○○過失行為與上訴人
　　　所受損害間亦有因果關係，自應負侵權行損害賠償責任。
  ３、又查，丙○○因為駕駛系爭公車，於九十一年五月十日二
  　　十二時四十分至四十三分間，行經左營大路六００號前慢
  　　車道，未注意與上訴人騎乘之機車保持安全距離，遽然先
  　　由慢車道向快車道切出，再加速以不詳時速行駛，致公車
  　　後車尾端某處擦撞上訴人騎乘機車左側車身，導致上訴人
　　  人車倒地，受有前揭頭部外傷、前額挫傷、右眉弓裂傷二
　　　公分等傷害，而丙○○因上開業務過失行為，經高雄地檢
　　　署起訴後，據高雄高分院於九十三年十二月九日以九十三
　　　年度交上易字第二六號，認定成立業務過失傷害罪，判處
　　　有期徒刑六月，得易科罰金確定乙節，為兩造所不爭執，
　　　並經本院依職權調閱系爭刑事卷查明屬實，且有刑事第一
　　　、二審判決附卷可稽，益堪認上訴人所受上開損害，係由
　　　於丙○○業務過失行為所致，則上訴人請求丙○○應負侵
　　　權行為損害賠償責任，即屬有據。
　４、至上訴人固主張高雄市政府就丙○○上開過失侵權行為，
　　　應負僱用人連帶損害賠償責任云云，惟為高雄市政府所否
　　　認，並以：高雄市政府並非丙○○之僱用人等語置辯。按
　　　受僱人因執行職務，不法侵害他人之權利者，由僱用人與
　　　行為人連帶負損害賠償責任。為民法第一百八十八條第一
　　　項前段所明定。次按，民法第一百八十八條第一項所謂受
　　　僱人，並非僅限於僱傭契約所稱之受僱人，凡客觀上被他
　　　人使用為之服勞務而受其監督者均係受僱人（參照最高法
　　　院五十七年度台上字第一六六三號判例要旨）。經查，丙
　　　○○係受僱於高雄市公共車船管理處，擔任公車司機乙職
　　　等情，為兩造所不爭執，堪予認定。已徵丙○○並非受僱
　　　於高雄市政府。次查，公車處係獨立機關，隸屬於高雄市
　　　政府交通局乙節，亦據高雄市政府陳述綦詳（參見本院卷
　　　頁六０），並有丙○○之稅務電子閘門財產所得調件明細
　　　表（下稱稅務財產明細表）、公車處員工在職證明書影本
　　　、公車處客車行車紀錄器使用管理要點及行車紀錄卡日報
　　　表影本附卷可稽，足徵公車處係獨立機關，而丙○○即係
　　　公車處客觀上使用為之服勞務並受其監督之人。則揆諸上
　　　揭說明，本件丙○○之僱用人應為公車處，並非高雄市政
　　　府，即堪認定。從而，上訴人主張高雄市政府係丙○○之
　　　僱用人，應依民法第一百八十五條第一項負連帶損害賠償
　　　責任，即屬無據。末按，本院於審理期間，曾多次向上訴
　　　人闡明丙○○之僱用人應係公車處，並非高雄市政府，且
　　　就此一事實，詢問上訴人有何意見，惟上訴人均表示無意
　　　見等情（分見本院卷頁六０、一一０及一八七），併予敘
　　　明。
（二）上訴人得請求賠償之損害項目及範圍為何？
　１、按因故意或過失，不法侵害他人之權利者，負損害賠償責
　　　任；不法傷害他人之身體或健康者，對於被害人因此喪失
　　　或減少勞動能力，或增加生活上需要時，應負損害賠償責
　　　任；不法侵害他人之身體、健康、名譽、自由、信用、隱
　　　私、貞操，或不法侵害其他人格法益而情節重大者，被害
　　　人雖非財產上之損害，亦得請求賠償相當之金額；不法毀
　　　損他人之物者，應向被害人賠償其物因毀損所減少之價額
　　　。民法第一百八十四條第一項前段、第一百九十三條第一
　　　項、第一百九十五條第一項前段及第一百九十六條，分別
　　　定有明文。本件丙○○過失侵害被上訴人身體及所有機車
　　　財物，業如上述，則上訴人依據前開損害賠償法律關係，
　　　請求丙○○負損害賠償責任，即屬有據。又依上開侵害事
　　　實所示，本件系爭車禍之發生，既係由於丙○○駕駛系爭
　　　車輛未注意與上訴人騎乘之機車保持安全距離，即遽然先
　　　由慢車道向快車道切出，再加速行駛，致公車後車尾端某
　　　處擦撞上訴人騎乘機車左側車身所導致，則丙○○對於系
　　　爭車禍自應負擔全部過失責任，堪予認定。爰就上訴人請
　　　損害賠償之項目及金額，分論於後。
　２、醫療費用部分：
　（１）上訴人已支出醫療費用部分：上訴人主張因丙○○傷害
　　　　侵權行為，前往國軍左營醫院附設民眾診療服務處及財
　　　　團法人長庚紀念醫院高雄分院（下稱長庚高雄分院）等
　　　　醫院治療，合計支出醫療費用一萬五千零十元乙節，為
　　　　兩造所不爭執，並據上訴人提出上開醫院醫療費用收據
　　　　附於原審卷可稽。從而，上訴人此部分請求，即屬有據
     　 ，應予准許。
　（２）未來應支出美容醫療費用部分：按民法第一百九十三條
　　　　第一項所謂增加生活上之需要，係指被害以前並無此需
　　　　要，因為受侵害，始有支付此費用之需要而言（參照最
　　　　高法院八十八年度台上字第一七九一號裁判要旨）。上
　　　　訴人主張因丙○○侵權行為，致其臉部右眉及下巴留有
　　　　疤痕，將來需要支出約八萬元之手術費用，以去除臉部
　　　　疤痕乙節，業據其提出長庚高雄分院診斷證明書為證（
　　　　見原審卷頁二一）。復經本院依職權向長庚高雄分院函
　　　　查上訴人所受臉部傷害，是否有手術修整之必要？所需
　　　　費用約多少？據該分院函稱：「謝君（上訴人）預後有
　　　　必要接受整形手術修整其右眉及下巴疤痕，預估費用約
　　　　八萬元；整形手術可改善疤痕外觀，但無法完全回復受
　　　　傷前之狀態」等情，有該分院九十四年五月十七日（９
　　　　４）長庚院高字第４４３２０３號函及病歷附件附卷可
　　　　稽，核與上訴人提出上開診斷證明書醫囑記載內容相符
　　　　。倘參酌丙○○對於上開診斷證明書及長庚高雄分院函
　　　　形式真正均不爭執乙節相互以觀，堪認上訴人主張此部
　　　　分將來支出醫療費用係屬合理及必要。揆諸前揭說明，
　　　　上訴人請求此部分將來增加生活上需要之支出，即屬有
　　　　據。
　３、薪資損失部分：
　（１）十天不能工作部分：上訴人主張於事故發生時，係受僱
　      於金座公司，每日薪資為八百十二元，因丙○○侵權行
　      為，致合計十日無法工作，共損失八千一百二十元等情
　　　　，並提出診斷證明書為證。而按丙○○固不否認上訴人
      　於事故發生時，係受僱於金座公司，每日薪資為八百十
      　二元，惟辯稱：上訴人所受傷害，並未達到無法工作之
      　程度云云。經查，上訴人於九十一年五月十日因車禍受
      　傷後，確實向金座公司請病假，致無法工作乙節，業據
      　本院依職權向金座公司函查屬實，有該公司九十三年七
      　月九日函附卷可稽（見本院卷頁一０七），已徵上訴人
      　所受傷害確實導致其無法工作。次查，上訴人於九十一
      　年五月十六日（距離車禍事故六天）前往三民建國醫院
      　就診時，經該院診斷結果：「車禍，受有頭部外傷、前
      　額挫傷、右眉弓裂傷二公分、下頷挫裂傷二．五公分、
　　　　右肩挫傷、右肘擦傷、右膝右脛前、左膝、左手腕、左
　　　　手背挫擦傷、右下腹挫傷、大面積瘀青、右眉弓縫合柒
　　　　針、下頷縫合柒針，傷口擦傷處置，換藥９１－５－１
　　　　６至９１－５－２１在本院門診肆次，其間全休玖天」
　　　　等情，有該院九十二年二月二十五日出具乙種診斷證明
　　　　書附於原審卷可稽（見原審卷頁一九），顯見上訴人自
　　　　九十一年五月十日事故發生時起至九十一年五月二十一
　　　　日止，確因受有頭部外傷等傷害，於三民建國醫院進行
　　　　縫合手術及治療。倘參諸上訴人當時係於金座公司擔任
　　　　首飾及珠寶門市銷售人員，衡情，對於上訴人儀容之要
　　　　求，自屬相當重視，故於上訴人容貌恢復較正常之前，
　　　　自難期上訴人得以正常工作。從而，上訴人主張因系爭
　　　　車禍事故，導致其自受傷時起合計十天無法工作乙節，
　　　　即堪採信。又按上訴人當時每日工作薪資八百十二元計
　　　　算，則上訴人此部分之損害即為八千一百二十元。是上
　　　　訴人主張受有八千一百二十元無法工作之損害，即屬有
　　　　據。
  （２）全勤金及休假津貼部分：上訴人主張因傷無法工作期
  　　　間，導致其無法向金座公司領取全勤金一千五百元及
　　　　休假金二千元云云，為丙○○所否認。經查，依金座
　　　　公司函復指稱：「．．本店規定休假可以排休、彈性休
　　　　假，無休假津貼，月休４天以上，可以累計休假或借用
　　　　休假，所以扣除全勤金的情況幾乎是零」等情，有金
　　　　座公司上揭函附卷可稽，足徵上訴人工作之金座公司，
　　　　並無休假津貼，亦不可能扣除全勤金無訛。是上訴人
　　　　主張此部分損失，即屬無據。
  ４、機車修復費用部分：
  （１）按民法第一百九十六條規定：不法毀損他人之物者，應
  　　　向被害人賠償其物因毀損所減少之價額。此所謂其物因
  　　　毀損所減少之價額，非不得以修復費用為估定之標準（
  　　　參照最高法院七十七年度台上字第一三０六號裁判要旨
  　　　）。
  （２）上訴人主張機車毀損修復費用四千四百元，暨其中修復
  　　　費用部分，並無材料折舊問題乙節，業據上訴人提出收
　　　　據為證，並為丙○○所不爭執，則揆諸前揭說明，上訴
　　　　人請求丙○○負擔此部分支出損失，即屬有據。
　５、非財產上損害部分：本院審酌上訴人係民國五十八年十一
　　　月二十二日出生，於事故發生時，約為三十三歲，未婚，
　　　從事銀樓門市人員工作，收入約二萬五千餘元，畢業於高
　　　級職學校，取得美容美髮丙級技術士執照，曾任行銷人員
　　　、幼教老師、美容師、美髮師及電信客服人員，目前擁有
　　　一幢房屋、一筆土地及一部一二五西西機車，價值約一百
　　　五十萬元，投資約二、三十筆，股利及利息所得約二十餘
　　　萬元等情，業據上訴人本院審理時陳述綦詳，復為丙○○
　　　所不爭執，並有上訴人提出畢業證書、所有權狀及所得證
　　　明為證，且據本院依職權向財稅機關查明，有稅務財產明
　　　細表附卷可稽，堪認上訴人正值青年、未婚，收入中等，
　　　資產及投資不少，學歷中等，社會地位中等；丙○○係民
　　　國五十八年二月一日出生，於事故發生時，年約三十三歲
      ，高職畢業，九十一年年所得約六十一萬餘元，每月薪資
      逾五萬元，從事公車駕駛工作，銀行有存款，名下有房屋
      及土地各二筆，價值約一百三十萬元等情，亦據丙○○於
      原審（見原審卷頁七一）及本院審理中自承無訛，並有其
      提出所有權狀及存摺（均影本）附於本院卷可參，且有稅
      務財產明細表在卷可憑，堪認兩造年歲相近，學歷、資產
      及社會地位相當，惟丙○○之薪資收入則高於上訴人；暨
      上訴人因丙○○過失行為，受有頭部外傷、前額挫傷、右
　　　眉弓裂傷二公分、下頷挫裂傷二．五公分等傷害，造成右
　　　眉弓縫合七針、下頷縫合七針，迄今留有右眉及下巴疤痕
　　　，整形手術雖可改善疤痕外觀，但無法完全回復受傷前之
　　　狀態，如上所述，顯見上訴人所受傷害集中於臉部，且於
　　　臉部餘留無法完全回之疤痕，傷勢不輕，後續治療期間不
　　　短；並丙○○迄今否認侵權行為，且未賠償上訴人之損害
　　　等兩造社會、身分、職業、所得、經濟能力、上訴人所受
　　　傷害程度、後遺症、痛苦及丙○○事後態度等情節，認上
　　　訴人請求丙○○賠償非財產上損害部分，以十三萬元為適
　　　當；逾此部分之請求，尚屬無據，應予駁回。
六、末按以身體被傷害而請求金錢賠償者，固不得依民法第二百
    十三條第二項請求就該金錢加給利息，惟被害人如已催告侵
    權行為人賠償，侵權行為人支付該金錢遲延時，則被害人應
    可依民法第二百三十三條第一項、第二百二十九條第二項之
    規定，請求自催告時起，按年息百分之五計算之法定遲延利
    息（參見最高法院七十年台上字第六八九號判例要旨）。經
    查，上訴人提起本件訴訟，其起訴狀繕本於九十二年十一月
    二十二日送達丙○○乙節，送達證書附於原審卷可參，堪可
    認定。從而，上訴人民法第一百八十四條第一項前段、第一
    百九十三條第一項、第一百九十五條第一項前段及第一百九
    十六條等規定，請求丙○○應給付二十三萬七千五百三十元
    ，及自九十二年十一月二十三日起至清償日止，按年息百分
    之五計算之利息，為有理由，應予准許。原審為上訴人此部
    分敗訴之判決，尚有未洽。上訴意旨指摘原判決此部分諭知
    不當，求予廢棄改判，為有理由，應由本院予以廢棄，改判
    如主文第二項所示。至上訴人請求丙○○給付逾上開准許部
    分；暨請求高雄市政府應與丙○○連帶給付二十六萬一千零
    三十元，及自九十二年十一月二十三日起至清償日止，按年
    息百分之五計算之利息，均無理由，應予駁回。原審為上訴
    人此部分敗訴之諭知，理由雖有不同，惟結論一致，仍應予
    維持。上訴意旨任意指摘原判決此部分諭知不當，求予廢棄
    改判，為無理由，應予駁回。
七、上訴人於原審並未為假執行之聲請，故原審判決併為駁回上
　　訴人假執行之聲請，顯屬誤載，應予敘明。
八、本件判決結果已臻明確，兩造其餘攻擊防禦方法及舉證資料
    ，核與判決結果不生影響，爰不逐一論駁，併此敘明。
九、據上論結，本件上訴部分為有理由，部分為無理由，依民事
　　訴訟法第436條之1第3項、第449條第1項、第2項、第450 條
    、第79條、第85條第1項但書，判決如主文。
中　　華　　民　　國　　94　　年　　6 　　月　　13　　日
                      民事第二庭審判長法　官　李昭彥
                                      法　官　黃宗揚
                                      法　官　黃呈熹
正本係照原本作成。
本判決不得上訴。
中　　華　　民　　國　　94　　年　　6 　　月　　13　　日
                                      書記官　余幼芳
